【裁判字號】    89,易緝,17
【裁判日期】    890410
【裁判案由】    詐欺
【裁判全文】
台灣台中地方法院刑事判決                          八十九年度易緝字第一七號
    公  訴  人  臺灣台中地方法院檢察署檢察官
    被      告  甲○○○
    被      告  乙○○
右列被告等因詐欺案件，經檢察官提起公訴（八十二年度偵字第九二二四號），本院
判決如左：
    主  文
甲○○○、乙○○均無罪。
    理  由
一、公訴意旨詳如起訴書所載。
二、按犯罪事實應依證據認定之，無證據不得推定其犯罪事實；不能證明被告犯罪或
    其行為不罰者，應諭知無罪之判決，刑事訴訟法第一百五十四條、第三百零一條
    第一項分別定有明文。又詐欺取財罪之成立，以意圖為自己或第三人不法所有，
    以詐術使人將本人或第三人之物交付為要件，又所謂以詐術使人交付，必須被詐
    欺人因其詐術而陷於錯誤，若其所用方法不能認為詐術，亦不致使人陷於錯誤，
    即不構成該罪，最高法院四十六年台上字第二六０號判例意旨可資參照。本件公
    訴人認被告甲○○○、乙○○二人涉犯上開罪嫌無非係以告訴人丁○○之指訴、
    互助會簿、支票及退票理由單影本為其論據。訊之被告二人均堅決否認有何詐欺
    犯行，均辯稱：渠夫婦二人原係經營服飾店，與告訴人係認識多年之好友，且素
    有金錢往來，渠二人係因服飾店經營不善，且積欠地下錢莊款項，致周轉不靈，
    始陸續以手頭拮据須現金周轉為由向告訴人借款，並簽發系爭支票予告訴人，嗣
    因為逃避地下錢莊人士索款，始搬離台中市○○路住所，迨渠二人搬至彰化縣廘
    港鎮居住後，曾於八十三年間先後二次分別還款三萬元及五千元予告訴人，渠二
    人實係因生意失敗經濟情況不佳，始未還款，並非惡意詐欺等語，被告甲○○○
    並辯稱：丙○○與朱怡樺（即林朱桂香之偏名）確有參加右開互助會，並均有得
    標而取得會款等語。經查，（一）告訴人於偵查中已供明：伊不知丙○○與朱怡
    樺二人有無參加右揭互助會等語，而丙○○與林朱桂香二人均有參加右開互助會
    ，並均有得標而取得會款之事實，業據丙○○與朱林桂香到庭結證屬實，核與被
    告甲○○○供述情節相符。（二）告訴人於審理中所陳：伊與被告二人係朋友關
    係，交情很好，素有金錢往來，被告二人之兒子並且寄讀於伊住處，伊係基於彼
    此間之友誼，始陸續借款予被告夫婦，被告夫婦確曾於八十三年間先後還款計三
    萬五千元予伊等語，既核與被告二人所辯情節相符，自難僅因被告二人嗣未依期
    還款，即以刑法之詐欺罪相繩。參以被告二人業與告訴人達成和解，有和解書一
    紙在卷可憑，益徵被告二人辯稱無詐欺犯意等語堪可採信，本件應屬單純民事債
    務糾葛。此外，復查無其他積極證據足資證明被告有何詐欺犯行，揆諸前揭說明
    ，自應為被告無罪之諭知。
據上論斷，應依刑事訴訟法第三百零一條第一項，判決如主文。
中    華    民    國    八十九    年      四        月        十        日
                                        法  官  江  奇  峰
右正本證明與原本無異。
如不服本判決，應於送達後十日內向本院提出上訴狀(須附繕本)，上訴於台灣高等
法院台中分院。
                                        書記官
中    華    民    國    八十九    年      四        月        十七      日


司法院資訊處製作；財團法人民間司法改革基金會備份。
